【裁判字號】    97,訴,6
【裁判日期】    970708
【裁判案由】    侵權行為損害賠償
【裁判全文】
臺灣高等法院臺南分院民事判決             97年度訴字第6號
原      告  丁 ○ ○
訴訟代理人  陳 文 卿  律師
複 代 理人  何 建 宏  律師
被      告  弘聯汽車交通有限公司
法定代理人  己○○○
訴訟代理人  戊 ○ ○
上列當事人間因侵權行為請求損害賠償刑事附帶民事訴訟事件，
經本院刑事庭裁定（96年度交附民字第106號）移送前來，本院
於中華民國97年6月24日言詞辯論終結，判決如下：
    主  文
被告應給付原告新臺幣貳佰肆拾參萬零壹佰柒拾柒元。
原告其餘之訴駁回。
本判決原告勝訴部分，於原告以新臺幣捌拾萬壹仟元為被告供擔
保後得假執行。但被告以新臺幣貳佰肆拾參萬零壹佰柒拾柒元為
原告預供擔保後，得免為假執行。
訴訟費用由被告負擔五分之四，餘由原告負擔。
    事實及理由
一、原告起訴主張：訴外人甲○○（業於民國97年4月16日與原
    告在本院成立和解結案）係計程車司機，受僱於被告弘聯汽
    車交通有限公司（下稱弘聯公司），為從事駕駛業務之人，
    明知其駕駛執照已因違規遭吊銷，竟仍於民國（下同）96年
    2月13日上午5時15分許，駕駛車號Q7-9647號自用小客車搭
    載乘客丙○○沿嘉義縣中埔鄉○○村道路由北往南方向行駛
    ，途經嘉義縣中埔鄉○○村○○路○段395號處時，本應注
    意車前狀況，並隨時採取必要之安全措施，而當時天候晴、
    日間自然光線、柏油路面、乾燥無缺陷，視距良好，並無不
    能注意之情事，竟因身心疲勞，打瞌睡，疏未注意致操作車
    輛失控，而駛出路面邊線，直接衝撞坐落於嘉義縣中埔鄉○
    ○村○○路○段395號之民宅內，造成民宅主人即原告丁○
    ○頭部挫傷合併頭皮撕裂傷、胸部挫傷、腹部挫傷、左側嚴
    重股骨下端、脛骨上端、踝骨粉碎性開放性骨折、左側肱骨
    骨幹骨折，丁○○送醫急救後，於同日進行左側下肢截斷術
    ，而達毀敗一肢機能之重傷害。原告業與訴外人甲○○（業
    經判刑確定在案）就本件事故損害賠償金額成立和解，而被
    告弘聯公司為訴外人甲○○之僱用人，應依法負連帶賠償責
    任等語，求為判決命被告應與訴外人甲○○連帶給付原告3,
    926,028元及自起訴狀繕本送達翌日起至清償日止，按年息
    百分之五計算之利息（訴外人甲○○部分業與原告於本院成
    立訴訟上和解在案，見本院卷第64頁）。
二、被告弘聯公司則以：訴外人甲○○駕駛之自用小客車並非其
    所有，且其僱用之計程車司機均需有職業駕照及職業登記證
    ，甲○○之駕照已遭吊銷，不符合受僱其計程車司機之資格
    ，其係合法經營，不會同意甲○○以自用小客車載客等語，
    資為抗辯。
三、兩造不爭執事項：
  (一)甲○○係計程車司機，為從事業務之人，其駕駛執照已因違
    規遭吊銷。
  (二)甲○○於96年2月13日凌晨5時15分許，駕駛車號Q7-9647號
    自用小客車搭載乘客丙○○沿嘉義縣中埔鄉○○村道路由北
    往南方向行駛，途經嘉義縣中埔鄉○○村○○路○段395號
    處時，因身心疲勞，打瞌睡，疏未注意致操作車輛失控，而
    駛出路面邊線，直接衝撞坐落於嘉義縣中埔鄉○○村○○路
    ○段395號之民宅內，造成丙○○受有右肱骨粉碎性骨折之
    傷害，民宅主人丁○○頭部挫傷合併頭皮撕裂傷、胸部挫傷
    、腹部挫傷、左側嚴重股骨下端、脛骨上端、踝骨粉碎性開
    放性骨折、左側肱骨骨幹骨折，丁○○送醫急救後，於同日
    進行左側下肢截斷術，而達毀敗一肢機能之重傷害。
  (三)刑事過失傷害罪已經判刑1年6月減刑為9月確定。
  (四)原告丁○○已經領取強制險理賠金859,823元。
  (五)原告支出醫藥費用34,543元、看護費用28,000元、計程車資
    5,490元、裝設義肢費用122,000元、並喪失工作能力2,105,
    995元、精神慰藉金100萬元。
  (六)對原告提出之診斷證明書及收據形式上不爭執（見本院卷第
    24頁）。
四、得心證之理由：
  (一)查原告主張甲○○係計程車司機，為從事駕駛業務之人，明
    知其駕駛執照已因違規遭吊銷，竟仍於96年2月13日上午5時
    15分許，駕駛車號Q7-9647號自用小客車搭載乘客丙○○沿
    嘉義縣中埔鄉○○村道路由北往南方向行駛，途經嘉義縣中
    埔鄉○○村○○路○段395號處時，本應注意車前狀況，並
    隨時採取必要之安全措施，而當時天候晴、日間自然光線、
    柏油路面、乾燥無缺陷，視距良好，並無不能注意之情事，
    竟因身心疲勞，打瞌睡，疏未注意致操作車輛失控，而駛出
    路面邊線，直接衝撞坐落於嘉義縣中埔鄉○○村○○路○段
    395號之民宅內，造成原告頭部挫傷合併頭皮撕裂傷、胸部
    挫傷、腹部挫傷、左側嚴重股骨下端、脛骨上端、踝骨粉碎
    性開放性骨折、左側肱骨骨幹骨折，丁○○送醫急救後，於
    同日進行左側下肢截斷術，而達毀敗一肢機能之重傷害之事
    實，業據原告提出刑事判決及診斷證明書為證，並為被告所
    不爭執，而訴外人甲○○因本件過失致重傷案件，業經本院
    96年度上易字第700號刑事判決有期徒刑1年6月減刑為9月確
    定，甲○○並已於97年3月17日入監服刑，亦經本院依職權
    調閱上開刑事卷宗及台灣高等法院在監在押全國紀錄表核閱
    屬實。是訴外人甲○○應對本件車禍事故負侵權行為損害賠
    償責任，已臻明確。
  (二)次按「受僱人因執行職務，不法侵害他人之權利者，由僱用
    人與行為人連帶負損害賠償責任。但選任受僱人及監督其職
    務之執行，已盡相當之注意或縱加以相當之注意而仍不免發
    生損害者，僱用人不負賠償責任。如被害人依前項但書之規
    定，不能受損害賠償時，法院因其聲請，得斟酌僱用人與被
    害人之經濟狀況，令僱用人為全部或一部之損害賠償。僱用
    人賠償損害時，對於為侵權行為之受僱人，有求償權。」民
    法第188條定有明文。民法第188條第1項規定僱用人之連帶
    賠償責任，係為保護被害人，避免被害人對受僱人請求賠償
    ，有名無實而設。換言之，依一般社會觀念，若其人確有被
    他人使用，為之服勞務而受其監督之客觀事實存在，即應認
    其人為該他人之受僱人。又「僱用人藉使用受僱人而擴張其
    活動範圍，並享受其利益，且受僱人執行職務之範圍，或其
    適法與否，要非與其交易之第三人所能分辨，為保護交易之
    安全，受僱人之行為在客觀上具備執行職務之外觀，而侵害
    第三人之權利時，僱用人即應負連帶賠償責任」（最高法院
    88年度台上字第2618號、91年度台上字第2627號判決參照）
    。本件原告主張被告弘聯公司為訴外人甲○○之僱用人，應
    依民法第188條第1項負連帶賠償責任等語，為被告弘聯公司
    否認，並以上情置辯，惟查，訴外人甲○○於本件事故發生
    時，即已在警詢直承供稱：「我營業約10天左右，我靠行在
    嘉義市○○路弘聯計程車行。... 靠行一個月付1500元...
    （如何營業？）由車行通知我去載客」等語明確，而甲○○
    所載送之乘客丙○○亦於警詢證稱：「2月7日晚上約9時許
    我太太陳劍芳打電話給弘聯計程車行，請他在2月13日早上5
    點派車至我家中載全家至高雄小港機場並談好價錢往返4,00
    0元。在2月13日上午5時5分許至我家中，再由家中前往肇事
    地點，甲○○當時駕駛精神狀況欠佳而直接衝進嘉義縣和睦
    村中山路5段395號屋內而肇事。」等語，又證人即乘客乙○
    ○○於本院亦證述：「（你知道何人打電話去叫車？）我媳
    婦先打，沒有人接，我再打電話給弘聯公司叫車，我一向都
    是打電話給弘聯公司叫車」、「（以前有叫過弘聯車行的車
    子？）有的，有叫過二、三十次，跟弘聯車行很熟了」、「
    （都是何人叫車？）大部分都是我叫車的，我媳婦曾經叫過
    幾次。」、「（你叫的車子是屬於什麼公司的？）弘聯公司
    的」、「（司機你認識？）不認識。我打的電話是給弘聯公
    司，不是打司機的電話」等語（見本院卷第82、83頁），雖
    證人丙○○與乙○○○對於是何人打電話向被告弘聯公司叫
    車一節證述略有不同，此係因基於日常生活之便利，個人常
    隨機打電話，先後撥打，未必注意他人已打電話催促過之現
    象，且此並不影響證人確實係向被告公司聯繫派車接送，證
    人既與訴外人甲○○不認識（見本院卷第83頁），亦無打電
    話予甲○○之可能，而由訴外人甲○○直承於肇事當日負責
    前往載送之事實，被告公司雖否認訴外人甲○○為其受僱人
    ，然若非被告之通知安排，衡情訴外人甲○○當不會在肇事
    當日前往載送證人丙○○家人。至被告所提出之「柯、弘聯
    計程車行」名片，既說明甲○○係在被告車行服務，並不足
    以認定甲○○非受僱於被告車行。被告辯稱：伊車行沒有自
    用車，也沒有靠行車，不可能讓白牌車靠行云云，均不足取
    。被告雖請求調查通聯紀錄，惟因肇事迄今已超過一年四個
    月，已不易調取，且上開所調查之證據，已足以顯示甲○○
    係受被告之通知始前往載送證人之情，毋庸再函查通聯紀錄
    。是甲○○既前往載送證人，係執行受僱於被告公司之業務
    ，應可認定。縱使甲○○駕照遭吊銷，並以自用小客車載客
    而有違反法令之情節，亦無礙其受僱於被告公司之事實，故
    被告公司否認為甲○○之僱用人，並不足採。則原告依民法
    第188條第1項請求被告公司負僱用人之連帶賠償責任，即屬
    有據。
  (三)按受僱人因執行職務，不法侵害他人之權利者，由僱用人與
    行為人連帶負損害賠償責任。但選任受僱人及監督其職務之
    執行已盡相當之注意或縱加以相當之注意而仍不免發生損害
    者，僱用人不負賠償責任，民法第188條第1項定有明文。該
    條規定僱用人之責任，其立法精神重於保護經濟上之弱者，
    因受僱人之不法侵害權利時，增加得依法請求賠償之第三人
    之求償機會。次按連帶債務之債權人，得對於債務人中之一
    人，或數人，或其全體，同時或先後請求全部或一部之給付
    。連帶債務未全部履行前，全體債務人仍負連帶責任，此觀
    民法第273條規定亦明。查本件原告起訴時係以甲○○與弘
    聯公司為共同被告訴請連帶負侵權行為損害賠償責任，惟原
    告已於本院在97年4月16日與訴外人甲○○以329萬成立和解
    ，此有和解筆錄在卷可稽（見本院卷第64頁），然除原告已
    領取強制汽車責任保險金859,823元外，訴外人甲○○尚未
    賠償原告等情，業據原告陳明在卷，且原告亦未拋棄對被告
    公司之請求，或免除被告公司之賠償責任，故原告主張依民
    法第188條第1項請求被告公司負連帶賠償責任，於法尚無不
    合。
  (四)按因故意或過失，不法侵害他人之權利者，負損害賠償責任
    ；違反保護他人之法律，致生損害於他人者，負賠償責任；
    汽車、機車或其他非依軌道行駛之動力車輛，在使用中加損
    害於他人者，駕駛人應賠償因此所生之損害。不法侵害他人
    之身體或健康者，對於被害人因此喪失或減少勞動能力或增
    加生活上之需要時，應負損害賠償責任；不法侵害他人之身
    體、健康、名譽、自由、信用、隱私、貞操，或不法侵害其
    他人格法益而情節重大者，被害人雖非財產上之損害，亦得
    請求賠償相當之金額；民法第184條第1項前段、第191條之2
    前段、第193條第1項、第195條第1項分別定有明文。查原告
    因本件車禍事故受有上述傷害，亦為兩造所不爭執，且甲○
    ○之過失行為與原告所受傷害間有相當之因果關係，被告公
    司自應就原告所受之傷害，對其負連帶損害賠償責任。茲分
    別就原告請求之項目審酌如下：
  1.醫療費用部分：原告因本件車禍事故所受上述傷害，業已支
    出醫療費用共計34,543元，並提出相關醫療收據為證（見附
    民卷第5至16頁），被告公司對此部分請求之數額亦不爭執
    ，是原告此部分之主張，自為可採。
  2.增加生活上需要部分：(1)看護費用部分：原告主張因本件車
    禍事故受有上述傷害住院治療，住院期間（即96年2月13日
    至96年2月28日）扣除加護病房2日，共計14日需他人看護，
    以一般行情每日2,000元計算，共計28,000元等語，並提出
    診斷證明書為證。查原告因本件車禍造成左下側截肢，住院
    期間確有看護之必要，其請求看護費用每日2,000元，尚屬
    合理，被告就此亦無爭執，應予准許。(2)裝設義肢費用：原
    告主張因本件車禍事故截肢後需裝設義肢，費用為122,000
    元，並提出收據為證，被告對此亦不爭執，故原告此部分之
    請求即屬有據，應予准許。(3)交通費用部分：原告主張其受
    傷期間往返醫院診療及為裝設義肢往返德林公司支出之交通
    費用，總計5,490元，並提出收據14紙為證，此部分被告亦
    無爭執，應予准許。(4)綜上，原告所得請求增加生活上需要
    之費用合計為155,490元。
  3.減少勞動能力之損失：原告於本件事故發生前從事販賣炸雞
    排之工作，每日收入約1,500元至2,000元，業據其陳明在卷
    ，並為被告所不爭執，原告主張以月薪4萬元為計算基準，
    又原告為46年11月21日生，於本件車禍事故發生當時（即96
    年2月13日）為50歲，距勞動基準法所規定強制退休年齡60
    歲尚餘10年，其因本件車禍事故造成左側下肢截肢，其殘廢
    等級符合勞工保險條例殘廢給付標準表第118項第5等級，應
    發給殘廢給付640日，減少勞動能力比率為53％，則原告每
    年喪失勞動能力之損失為254,400元（計算式為：40,000元
    ×12月×53％＝254,400），依霍夫曼扣除中間利息計算原
    告減少勞動能力之損失為2,105,995元〈計算式：254,400×
    8.00000000（此為應受扶養10年之霍夫曼係數）=2,105,995
    （小數點以下四捨五入）〉，是原告請求上開減少勞動能力
    之損失，為有理由，應予准許。
  4.精神慰撫金1,000,000元部分：按法院對於慰撫金之量定，
    應斟酌兩造即包括連帶賠償責任之僱用人在內之身分地位及
    經濟狀況等關係定之，不宜單以被害人與實施侵權行為之受
    僱人之資力為衡量之標準（最高法院75年度台上字第63號裁
    判要旨可資參照）。本院審酌兩造之收入、被告所提出之司
    機自備車輛與車行計程車資料明細表（現約有6至10車輛計
    程車經營）財產，並經本院依職權調取兩造財產資料核閱無
    誤，有稅務電子閘門財產所得調件明細表在卷可按，並斟酌
    原告因本件車禍受傷，經手術左下側截肢，而本件車禍係因
    訴外人甲○○打瞌睡疲勞駕駛過失行為所致，被告公司未盡
    其僱用人之監督義務等一切情狀，認原告請求精神慰撫金之
    數額以1百萬元為適當，被告對此亦不爭執，是原告之請求
    ，為有理由，應予准許。
  5.總計原告所得請求上開賠償之金額為3,296,028元。
  (五)又債權人向連帶債務人中之一人免除債務，而無消滅全部債
    務之意思表示者，除該債務人應分擔之部分外，他債務人仍
    不免其責任。民法第276條第1項亦定有明文。換言之，本件
    被告弘聯公司既因係僱用人而負本件連帶賠償之責任，與甲
    ○○間並無內部應分擔之部分，終究應由甲○○負全責，則
    甲○○既因與原告和解而賠償329萬元（即免除6,028元及自
    起訴狀繕本送達翌日起至清償日止，按年息百分之5計算之
    利息部分，有和解筆錄可據），則該免除部分，被告弘聯公
    司之連帶責任，自亦應予以免除。末按保險人依本法規定給
    付之保險金，視為加害人或被保險人損害賠償金額之一部分
    ，加害人或被保險人受賠償請求時，得扣除之，強制汽車責
    任保險法第30條定有明文。經查：原告已領取強制汽車責任
    保險金859,823元，業據原告陳明在卷，並為兩造所不爭執
    （見本院卷第24頁），揆諸前揭規定，原告所得請求之損害
    賠償金額自應扣除已領取保險金。從而原告得請求被告賠償
    之金額為2,430,177元【計算式329萬元－859,823元＝2,430
    ,177元】。
五、綜上所述，原告依民法第188條第1項前段、第184條之侵權
    行為損害賠償之法律關係，請求被告賠償其因本件車禍所受
    損害，即2,430,177元，為有理由，應予准許；逾此範圍之
    請求，即屬無理由，應予駁回。
六、原告及被告公司陳明願供擔保，聲請宣告假執行或免為假執
    行，經核原告勝訴部分，合於法律規定，爰分別酌定相當之
    擔保金額宣告之；原告其餘假執行之聲請，因訴之駁回而失
    所依據，不予准許。
七、本件事證已臻明確，兩造其餘舉證主張陳述及攻擊防禦方法
    ，核與判決之結果不生影響，爰毋庸逐一論述，附此敘明。
據上論結，本件原告之訴為一部有理由，一部無理由，依民事訴
訟法第79條、第390條第2項、第392條第2項，判決如主文。
中    華    民    國    97    年    7     月    8     日
                  民事第三庭  審判長法  官  陳光秀
                                    法  官  李文賢
                                    法  官  莊俊華
上為正本係照原本作成。
如對本判決上訴，須於判決送達後20日內向本院提出上訴狀，未
表明上訴理由者，應於上訴後20日內，向本院提出理由書（須附
繕本）。依法須繳納裁判費並應委任律師為訴訟代理人，始得上
訴。
中    華    民    國    97    年    7     月    10    日
                                    書記官  吳銘添
【附記】
民事訴訟法第466條之1：
(1)對於第二審判決上訴，上訴人應委任律師為訴訟代理人。但上
  訴人或其法定代理人具有律師資格者，不在此限。
(2)上訴人之配偶、三親等內之血親、二親等內之姻親，或上訴人
  為法人、中央或地方機關時，其所屬專任人員具有律師資格並
  經法院認為適當者，亦得為第三審訴訟代理人。
民事訴訟法第466條之2：
  上訴人無資力委任訴訟代理人者，得依訴訟救助之規定，聲請
  第三審法院為之選任律師為其訴訟代理人。


司法院資訊處製作；財團法人民間司法改革基金會備份。
